【裁判字號】    97,聲,3208
【裁判日期】    970829
【裁判案由】    返還提存物
【裁判全文】
臺灣臺北地方法院民事裁定              97年度聲字第3208號
聲  請  人  千業食品有限公司
法定代理人  乙○○
相  對  人  吉研生物科技企業股份有限公司
法定代理人  甲○○
上列當事人間聲請返還提存物事件，本院裁定如下：
    主  文
聲請駁回。
    理  由
一、按返還擔保金，依民事訴訟法第106條準用第104條之規定，
    須符合：(一)應供擔保之原因消滅者；(二)供擔保人證明受擔保
    利益同意返還者；(三)訴訟終結後供擔保人證明已定20日以上
    之期間催告受擔保利益人行使權利而未行使，或法院依供擔
    保人之聲請，通知受擔保利益人於一定期間內行使權利並向
    法院為行使權利之證明而未證明者之要件，法院始得裁定返
    還擔保金。所謂「應供擔保之原因消滅者」，在釋明假扣押
    之原因而供擔保之場合，因其係擔保債務人因假扣押所受之
    損害，故必待無損害發生，或債權人本案訴訟全部勝訴確定
    ，或就債務人所生之損害已經賠償時，始得謂供擔保之原因
    消滅。
二、本件聲請意旨略以：聲請人前遵本院95年度裁全字第17021
    號民事裁定為擔保假扣押，曾提供新臺幣95萬元為擔保金，
    並以本院95年度存字第6533號提存事件提存在案。茲因聲請
    人聲請本票裁定強制執行，業經本院95年度票字第128576號
    民事裁定確定，爰依法聲請返還擔保金等語，並提出假扣押
    裁定、提存書、本票裁定等件為證。
三、經查：本件聲請人既已依假扣押裁定對相對人之財產執行，
    如聲請人所主張之本票債權不存在，即足以對相對人造成損
    害（按如其本票債權經本案勝訴確定，其假扣押即不會造成
    相對人之損害，惟此時其自可依提存法第16條第1 項第3 款
    規定逕向法院提存所聲請返還，毋庸法院裁定），故聲請人
    主張：本件供擔保原因消滅云云，尚不足採。又聲請人雖曾
    就其欲保全之本票債權，聲請本票裁定准許強制執行，並經
    本95年度票字第128576號裁定准許確定在案，惟該裁定僅就
    其形式審查，並未就其權利為實質之審理，尚非民事訴訟法
    第104 條第1 項第2 款所謂之「訴訟終結」。且該條所謂「
    訴訟終結」在依假扣押裁定供擔保之情形下，依目前實務之
    見解，應包括撤銷假扣押裁定及執行程序終結在內，本件聲
    請人既未撤銷假扣押裁定，復未撤回假扣押執行之聲請，業
    經本院調閱95年度裁全字第17021 號、95年度執全字第4656
    號卷宗查核無誤，亦與前述「訴訟終結」之規定不符。此外
    ，聲請人復未於訴訟終結後定20日以上期間，催告受擔保利
    益人行使權利，其聲請為無理由，應予駁回。
中    華    民    國    97    年    8     月    29    日
                  民事第五庭    法  官  胡宏文
以上正本係照原本作成
如對本裁定抗告須於裁定送達後10日內向本院提出抗告狀，並繳
納抗告費新臺幣1,000元
中    華    民    國    97    年    9    月      1    日
                                書記官  曾寶生


司法院資訊處製作；財團法人民間司法改革基金會備份。
